臺灣高等法院高雄分院刑事判決
111年度上訴字第269號
上  訴  人  
即  被  告  陶政瑋


選任辯護人  劉嘉裕律師
上列上訴人因毒品危害防制條例等案件，不服臺灣橋頭地方法院
110年度訴字第342號，中華民國110年12月29日第一審判決（起
訴案號：臺灣橋頭地方檢察署110年度偵字第12252號、110年度
偵字第10549號），提起上訴，本院判決如下：
    主  文
上訴駁回。
    事  實
一、甲○○明知甲基安非他命係毒品危害防制條例第2條第2項第2
    款規定所列管之第二級毒品，未經許可，依法不得持有、販
    賣、轉讓；且甲基安非他命同時係藥事法第22條第1項第1款
    規定所列管之禁藥，未經許可，依法不得轉讓，竟分別為下
    列行為：
  ㈠基於販賣第二級毒品甲基安非他命以營利之犯意，分別於附
　　表一所示時間、地點，以各該編號所示之方式，販賣甲基安
　　非他命予潘育文、劉家宏。
  ㈡另基於轉讓禁藥甲基安非他命之犯意，由潘育文以行動電話
    門號0000000000號與甲○○使用之附表二編號1所示行動電話
    連絡轉讓甲基安非他命事宜，而甲○○於民國110年6月28日23
    時1分後某時許，在高雄市○○區○○路000號之健仁醫院旁，轉
    讓甲基安非他命1包（無證據證明純質淨重達10公克以上）
    予潘育文。
　  嗣因警對行動電話門號0000000000號實施通訊監察，並於11
  　0年8月11日14時30分許，持搜索票至甲○○位於高雄市○○
　  區○○路00000巷0號1樓居所實施搜索，當場扣得如附表二
　  所示之物，始悉上情。
二、案經內政部警政署高雄港務警察總隊報告臺灣橋頭地方檢察
　　署檢察官偵查起訴。
    理  由
壹、程序部分：
　　按被告以外之人於審判外之言詞或書面陳述，除法律有規定
    者外，不得作為證據；被告以外之人於審判外之陳述，雖不
    符前4條之規定，而經當事人於審判程序同意作為證據，法
    院審酌該言詞陳述或書面陳述作成時之情況，認為適當者，
    亦得為證據，刑事訴訟法第159條第1項、第159條之5第1項
    分別定有明文。本件所引用之被告甲○○以外之人於審判外之
    陳述，檢察官、被告、辯護人於本院行準備程序時均同意有
    證據能力（本院卷第122、123頁），本院審酌前開證據作成
    或取得時之狀況，並無違法或不當情事，復經本院於審判期
    日依法進行調查、辯論，應均具證據能力，合先敘明。
貳、實體部分：
一、認定事實所憑之證據及理由：
  ㈠訊據上訴人即被告甲○○對於事實欄一㈠、㈡所示犯罪事
　　實，於偵查中、原審及本院審理中均坦承不諱（警一卷第29
　　至34頁，偵一卷第23至25頁，原審法院訴字卷第141頁，本
    院卷第166頁），核與證人潘育文、劉家宏於警詢之證述、
    偵查中之具結證述互核相符（警一卷第118至120、144至148
    頁、偵一卷第45至49、59至61頁），並有原審法院110年聲
    監字第195號、110年聲監續字第412、519號通訊監察書、通
    訊監察譯文、內政部警政署高雄港務警察總隊搜索扣押筆錄
    、扣押物品目錄表、扣押物品收據、搜索扣押物品、現場照
    片等件附卷可佐（警一卷第1至12、132至134頁，警二卷第1
    52、155、159至164、186至188頁），及附表二編號1、2所
    示扣案物可佐，是被告之自白與事實相符，堪予採信。
  ㈡按販賣毒品罪，係以行為人主觀上有營利之意圖，客觀上將
    毒品價售或有償讓與他人為其構成要件，若行為人主觀上並
    無營利之意圖，即與販賣毒品罪之構成要件不相符合（最高
    法院102年度台上字第2541號判決要旨參照）。查被告於事
    實欄一㈠與潘育文、劉家宏並非至親好友或有錢財共通關係
    ，且被告出面交付甲基安非他命予各該購毒者時均有收取若
    干價金，業經審認如前，若無藉販賣毒品牟利之情，自無費
    心甘受重典而涉犯販賣毒品之必要，且被告亦於原審審理中
    自稱：我販賣500元的甲基安非他命可獲利300元，販賣1,00
    0元的甲基安非他命可獲利500元等語（原審法院訴字卷第14
    1頁），足認被告係為藉由販賣甲基安非他命牟利，其主觀
    上具有營利之意圖甚明。
  ㈢綜上所述，本案事證明確，被告犯行均堪認定，應依法論科
    。
二、論罪科刑：
  ㈠甲基安非他命係毒品危害防制條例第2條第2項第2款所定之第
    二級毒品，並經行政院衛生署於79年10月9日，以衛署藥字
    第904142號令，公告列為禁藥管理，並禁止於醫療上使用，
    亦為藥事法第22條第1款所稱之禁藥。倘行為人明知為甲基
    安非他命，而將微量（即未達行政院依上開條例第8條第6項
    規定所公告轉讓毒品達一定數量，加重其刑至二分之一之規
    定）之甲基安非他命轉讓他人，毒品危害防制條例第8條第2
    項及藥事法第83條第1項均定有處罰明文，前者法定刑為「6
    月以上5年以下有期徒刑，得併科新台幣70萬元以下罰金」
    ，且係前法；後者法定刑為「7年以下有期徒刑，得併科新
    台幣5千萬元以下罰金」，並屬後法，此即同一犯罪行為而
    同時有二種法律可資處罰之法條競合情形，應依「重法優於
    輕法」、「後法優於前法」法理，擇一適用較重之後法即藥
    事法第83條第1項之轉讓禁藥罪處斷（最高法院99年度台上
    字第1367號判決意旨參照）。
  ㈡罪名與罪數：
　　是核被告就事實欄一㈠各次所為，均係犯毒品危害防制條第4
    條第2項之販賣第二級毒品罪；就事實欄一㈡所為，係犯藥事
    法第83條第1項之轉讓禁藥罪。被告於事實欄一㈠販賣第二級
    毒品行為前，持有該等毒品之低度行為，為販賣之高度行為
    所吸收，不另論罪；至於其就事實欄一㈡轉讓甲基安非他命
    之行為，因已論處轉讓禁藥罪，而無從就被告持有所轉讓甲
    基安非他命之行為而割裂適用毒品危害防制條例，且藥事法
    並無處罰持有禁藥之明文規定，本院自無庸再予論述此部分
    吸收關係。上開被告所犯之5罪，犯意各別，行為互殊，應
    予分論併罰。
　㈢減輕事由：
    1.偵審自白減輕部分：
      ⑴按毒品危害防制條例第17條第2項規定，旨在獎勵犯罪人
        之悛悔，同時使偵查或審判機關易於發現真實，以利毒
        品查緝，俾收防制毒品危害之效，苟被告於偵查及審判
        中均有自白，即應依法減輕其刑。查被告就其於事實欄
        一㈠所示販賣第二級毒品之犯罪事實於偵查中及原審、
        本院審理時均已自白不諱，均應依毒品危害防制條例第
        17條第2項之規定減輕其刑。
      ⑵就被告事實欄一㈡所犯轉讓禁藥罪部分，被告於警詢、偵
        訊中及原審、本院審理中均坦承犯行業如前述，復考量
        被告上開轉讓之禁藥亦為第二級毒品甲基安非他命，而
        毒品危害防制條例第17條第2項規定之立法理由，係認
        於是類案件比較隱密複雜，蒐證調查不易，定罪相對困
        難，如行為人得以及時悔悟自白，非但有利於偵審程序
        之順利進行，亦易折服而告確定，兼可收節省訴訟勞費
        之相同法理；並避免在行為人轉讓毒品超過一定數量及
        所轉讓之對象為未成年人等情節較重之情形，得依同條
        項之規定減刑，而情節相對較輕之本件情形，因法規競
        合之關係須適用藥事法，反而無法適用同條項之規定予
        以減刑之不合理現象；是在法規競合之情形，有關不法
        要件固應整體適用而不得割裂，即不能各取數法條中之
        一部分構成要件而為處罰，惟有關刑之減輕及沒收等特
        別規定，自非不能割裂而為適用（最高法院109年度台
        上大字第4243號裁定意旨參照）。是被告就事實欄一㈡
        所示犯行，依上開說明，亦應依毒品危害防制條例第17
        條第2項之規定，減輕其刑。
    2.本案無因被告供出毒品來源而得以減輕之事由：
　　　按毒品危害防制條例第17條第1 項規定：犯第4 條至第8 
　　　條、第10條或第11條之罪，供出毒品來源，因而查獲其他
      正犯或共犯者，減輕或免除其刑。其立法理由謂：為有效
      破獲上游之製毒組織，鼓勵毒販供出所涉案件毒品之來源
      ，擴大落實毒品之追查，俾有效斷絕毒品之供給，以杜絕
      毒品氾濫，對查獲之毒販願意供出毒品來源，因而查獲其
      他正犯或共犯者，採行寬厚之刑事政策。經查，本件偵查
      機關因被告無法提供該男子相關資料供警方偵辦，並未因
      被告供述毒品來源而查獲該正犯或其他共犯，有內政部警
      政署高雄港務警察總隊110年11月18日高港警刑字第11099
      09925號函及附件、臺灣橋頭地方檢察署函覆意見（原審
      法院110年度訴字第342號卷第113至125頁）可佐，故被告
      本案犯行尚無毒品危害防制條例第17條第1項減輕或免除
      其刑之適用，併此敘明。
    3.刑法第59條：
      ⑴按刑之量定，為求個案裁判之妥當性，法律固賦予法院
        裁量權，但此項裁量權之行使，除應依刑法第57條之規
        定，審酌行為人及其行為等一切情狀，為整體之評價，
        並應顧及比例原則與平等原則，使罪刑均衡，輕重得宜
        ，以契合社會之法律感情。刑法第59條規定犯罪之情狀
        可憫恕者，得酌量減輕其刑，其所謂「犯罪之情狀」，
        與同法第57條規定科刑時應審酌之一切情狀，並非有截
        然不同之領域，於裁判上酌減其刑時，應就包括刑法第
        57條所列舉之10款事項等犯罪一切情狀，予以全盤考量
        ，審酌其犯罪有無可憫恕之事由，如有無特殊之原因與
        環境，在客觀上足以引起一般同情，以及宣告法定最低
        度刑，是否猶嫌過重等，以為判斷。
      ⑵辯護人雖以：被告販賣毒品對象僅有2人，金額為500、1
        000元，販賣期間亦屬短暫，對社會造成危害尚屬輕微
        等語（原審法院訴字卷第82頁），轉讓毒品行為亦僅1
        次（本院卷第44頁），實有情輕法重之虞，為被告請求
        依刑法第59條規定減輕其刑。然查被告就事實欄一㈠之
        各次販賣第二級毒品罪，其法定最低本刑為10年以上有
        期徒刑，而被告業因偵審自白減輕其刑，最低處斷刑即
        為5年以上，考量被告本件犯販賣第二級毒品罪，要與
        一般販賣第二級毒品犯行並無二致，行為本應予責難，
        尚無客觀上足以引起一般同情之特殊原因與環境，依被
        告事實欄一㈠犯罪之具體情狀及行為背景觀之，倘對其
        宣告最低有期徒刑5年以上之刑，尚難認有何情輕法重
        或客觀上足以引起社會一般人同情之虞。又轉讓禁藥之
        刑責為7年以下有期徒刑，得併科新臺幣5千萬元以下罰
        金。科處有期徒刑4月，在客觀上亦無足以引起社會一
        般人同情之虞，倘遽予憫恕被告而減輕其刑，除對其難
        收改過遷善之效，無法達到刑罰特別預防之目的外，亦
        易使其他販毒之人心生投機、甘冒風險繼續販毒，無法
        達到刑罰一般預防之目的，是被告上開販賣甲基安非他
        命4次以及轉讓禁藥1次之犯行，均無適用刑法第59條酌
        減規定之餘地，併此敘明。
  ㈣原審因而審酌被告不思守法自制，循正當途徑獲取所需，為
    獲取不法利益，鋌而走險販賣第二級毒品甲基安非他命予他
    人，並無償轉讓甲基安非他命，助長毒品散布，危害社會治
    安及國民健康甚鉅，實應予非難。衡以被告販賣、轉讓毒品
    時間為110年5至7月，購毒者、收受毒品者總共有2人，共5
    次之流通情形，販賣第二級毒品每次價金分別為500至1,000
    元，是各該宣告刑應反映其販售價金之差異。酌以被告自始
    坦承本案全部犯行之犯後態度，復衡以被告自陳高職畢業之
    智識程度，現從事綁鐵工作，日薪1,800元，家有90歲祖母
    需照顧（原審法院訴字卷第142頁）等一切情狀，分別量處
    如附表一各該編號「主文及沒收」欄及主文欄所示之刑。並
    以：按刑法第51條數罪併罰定執行刑之立法方式，採限制加
    重原則，亦即非以累加方式定應執行刑，如以實質累加方式
    定應執行刑，則處罰之刑度顯將超過其行為之不法內涵，而
    違反罪責原則，復考量因生命有限，刑罰對被告造成之痛苦
    程度，係隨刑度增加而生加乘效果，非以等比方式增加，是
    以隨罪數增加遞減刑罰方式，當足以評價被告行為不法性之
    法理（即多數犯罪責任遞減原則）。審酌被告就事實欄一㈠
    所犯各罪均係販賣第二級毒品，犯罪時間間隔尚非甚久，雖
    各罪不符合集合犯、接續犯之概念，而應數罪併罰，惟相較
    於販賣數量龐大之販毒者而言，在整體犯罪非難評價上，仍
    有所區別，數罪對法益侵害之加重效應較低，若定以過重之
    應執行刑，其效用可能隨著長期刑之執行，等比例地大幅下
    跌，對其教化效果不佳，亦有害其回歸社會，爰考量被告之
    購毒者為2人，及前述犯罪期間等情，就被告所涉事實欄一㈠
    所示4罪定其應執行刑如主文所示。併說明至被告就事實欄
    一㈡之犯行，經原審宣告為得易服社會勞動之刑，依刑法第5
    0條第1項第4款規定，即不予合併定其應執行刑。另就收部
    分，則以：㈠按犯罪所得，屬於犯罪行為人者，沒收之；前
    二項之沒收，於全部或一部不能沒收或不宜執行沒收時，追
    徵其價額，刑法第38條之1第1項前段、第3項定有明文。經
    查：被告就事實欄一㈠所示販賣毒品之犯行，購毒者有給付
    附表一各該編號「販賣金額」欄所示之價金，業經認定如前
    ，雖未扣案，仍應依刑法第38條之1第1項前段、第3項規定
    ，於被告各該販賣毒品罪刑項下宣告沒收，且於全部或一部
    不能沒收或不宜執行沒收時，追徵其價額。㈡扣案被告所有
    如附表二編號1所示之手機1支，係被告用於事實欄一㈠、㈡所
    示時間與購毒者、收受毒品者聯絡之工具，編號2所示之物
    則係用於分裝、秤量其所販賣、轉讓之甲基安非他命，業據
    被告於原審審理中供承在卷（原審法院訴字卷第91頁），均
    係作為被告販賣、轉讓第二級毒品所用，應依毒品危害防制
    條例第19條第1項規定，在其各次販賣第二級毒品、轉讓禁
    藥罪項下宣告沒收。另說明扣案附表二編號3至4所示之物，
    被告供稱：此部分均與本案無關等語（原審法院訴字卷第91
    頁），且依卷內事證尚無從審認與被告本案犯行有何關聯，
    爰不予宣告沒收。認事用法，核無不合，量刑亦屬妥適。被
    告上訴意旨，以原審量刑過重，指摘原判決不當，為無理由
    ，應予駁回。
據上論結，應依刑事訴訟法第368條，判決如主文。
本案經檢察官黃聖淵提起公訴，檢察官蔡國禎到庭執行職務。
中　　華　　民　　國　　111 　年　　9 　　月　　14　　日
                      刑事第八庭審判長法  官  陳中和
                                      法  官  陳松檀
                                      法  官  任森銓
以上正本證明與原本無異。
如不服本判決應於收受本判決後20日內向本院提出上訴書狀，其
未敘述上訴理由者，並得於提起上訴後20日內向本院補提理由書
狀（均須按他造當事人之人數附繕本）「切勿逕送上級法院」。
中　　華　　民　　國　　111 　年　　9 　　月　　14　　日
　　　　　　　　　　　　　　　　　　　書記官  謝佳育

附錄本判決論罪科刑法條：
毒品危害防制條例第4條第2項
製造、運輸、販賣第二級毒品者，處無期徒刑或10年以上有期徒
刑，得併科新臺幣1千5百萬元以下罰金。
藥事法第83條第1項
明知為偽藥或禁藥，而販賣、供應、調劑、運送、寄藏、牙保、
轉讓或意圖販賣而陳列者，處7年以下有期徒刑，得併科新臺幣5
千萬元以下罰金。

附表一
編號 販賣對象 販賣時間 販賣地點 交易經過 販賣金額 主文及沒收 1 潘育文 110 年6月27日12時43分後某時許 高雄市○○區○○路000 號之健仁醫院旁 被告以附表二編號1所示手機與潘育文持用門號0000000000號之行動電話談妥交易甲基安非他命事宜後，被告於左列時間在左列地點交付甲基安非他命1 包予潘育文，並當場收取右列價金。 500 元 甲○○犯販賣第二級毒品罪，處有期徒刑伍年壹月。扣案如附表二編號1、編號2 所示之物沒收。未扣案之販賣毒品所得新臺幣伍佰元沒收，於全部或一部不能沒收或不宜執行沒收時，追徵其價額。 2 潘育文 110 年6月27日20時39分後某時許 高雄市大社工業區圓環旁路邊 被告以附表二編號1所示手機與潘育文持用門號0000000000號之行動電話談妥交易甲基安非他命事宜後，被告於左列時間在左列地點交付甲基安非他命1 包予潘育文，並當場收取右列價金。 500 元 甲○○犯販賣第二級毒品罪，處有期徒刑伍年壹月。扣案如附表二編號1、編號2 所示之物沒收。未扣案之販賣毒品所得新臺幣伍佰元沒收，於全部或一部不能沒收或不宜執行沒收時，追徵其價額。 3（即起訴書附表編號4） 劉家宏 110 年5月8日1時27分後某時許 高雄市○○區○○路000 號之健仁醫院後洗衣店內 被告以附表二編號1所示手機與劉家宏持用門號0000000000號之行動電話談妥交易甲基安非他命事宜後，被告於左列時間在左列地點交付甲基安非他命1 包予劉家宏，並當場收取右列價金。 1,000元 甲○○犯販賣第二級毒品罪，處有期徒刑伍年貳月。扣案如附表二編號1、編號2 所示之物沒收。未扣案之販賣毒品所得新臺幣壹仟元沒收，於全部或一部不能沒收或不宜執行沒收時，追徵其價額。 4（即起訴書附表編號5） 劉家宏 110 年7月1 日0時31分後某時許 高雄市○○區○○○巷00號之劉家宏住所外巷口 被告以附表二編號1所示手機與劉家宏持用門號0000000000號之行動電話談妥交易甲基安非他命事宜後，被告於左列時間在左列地點交付甲基安非他命1 包予劉家宏，並當場收取右列價金。 1,000元 甲○○犯販賣第二級毒品罪，處有期徒刑伍年貳月。扣案如附表二編號1、編號2 所示之物沒收。未扣案之販賣毒品所得新臺幣壹仟元沒收，於全部或一部不能沒收或不宜執行沒收時，追徵其價額。 

附表二
編號 物品名稱及數量 備註 1 IPHONE手機1支（SIM卡門號：0000000000號） 為被告所有，供其本案犯行之用。 2 電子磅秤1 台 為被告所有，供其本案犯行之用。 3 空夾鏈袋2 包 無證據證明與被告本案犯罪相關。 4 吸食器1 組 無證據證明與被告本案犯罪相關。